臺灣高等法院刑事判決　　　　　　　　　　　　　九十二年度交上訴字第二一四號
　　上　訴　人
　　即　被　告　丙○○
右上訴人因公共危險案件，不服臺灣台北地方法院九十二年度交訴字第六一號，中華
民國九十二年八月六日第一審判決（起訴案號：臺灣台北地方法院檢察署九十一年度
偵字第一七三八四號）提起上訴，本院判決如左：
    主  文
上訴駁回。
    事  實
一、丙○○擔任計程車司機，於民國（下同）九十一年五月二十八日十三時五十五分
    許，駕駛天瑩交通有限公司所有之車牌號碼五Ｃ—九四七號營業小客車，沿台北
    市○○○路○段中線快車道，由東往西方向行駛，途經該路段一九九巷前時，因
    亟欲搭載路邊乘客，擬往右停靠之際，同向外側車道適有甲○○騎乘車牌號碼Ｑ
    Ｅ七—四六三號輕型機車行駛在右方，丙○○本應於變換車道時，應讓直行車先
    行，並注意安全距離，以隨時採取必要之安全措施，而依當時天候為晴、有日間
    自然光線，路面狀況無缺陷並舖設柏油路面，道路無障礙物，視距良好，並無不
    能注意之情事，詎其竟疏未注意外側車道後面來車之安全距離，即貿然往右變換
    車道至外側車道，甲○○因丙○○驟然變換車道至其行駛之外側車道，見狀後雖
    立即剎車，惟其左側車身及車頭仍與丙○○所駕車輛發生擦撞，此時在甲○○後
    方騎乘車牌號碼ＱＱＴ─三六一號輕型機車之乙○○，亦疏未保持行車安全距離
    並隨時採取必要之安全措施，因閃避不及，其所騎乘機車之前車頭撞擊甲○○機
    車之後車尾，甲○○及乙○○因而皆人車倒地，甲○○受有左手肘、左腳腳背擦
    傷，乙○○受有右眼瞼裂傷約三公分等傷害（此過失傷害部分，業據甲○○、乙○○分別於偵查中及原審審理中分別撤回告訴）。詎丙○○於肇事後未下車查看
    ，對甲○○、乙○○並未施以救護或報警處理，逕自駕車逃逸，嗣因年籍資料不
    詳之路人目睹上開車禍經過，記下丙○○所駕駛營業小客車之車牌號碼並告知甲○○、乙○○，報警處理後方循線查獲。
二、案經乙○○訴由臺北市政府警察局大安分局報請臺灣臺北地方法院檢察署檢察官
    偵查起訴。
    理  由
一、上訴人即被告丙○○固供承伊為計程車司機，確於前揭時地駕駛車牌號碼五Ｃ─
    九四七號營業小客車行經發生車禍之路段，惟矢口否認有任何過失傷害及肇事逃
    逸犯行，辯稱伊是行駛在第二車道，看見有人招手攔車我才靠邊載人，並未與被
    害人甲○○所騎乘之輕型機車發生擦撞，被告本身之車子並無受到撞擊，從而被
    告對其肇事之事實毫無認識，僅知後方之機車二部突然相撞，只有看到告訴人二
    人在那邊理論，以為與己無關，隨即載客離開，殊無駕車肇事致人受傷而逃逸犯
    行等語。
二、本院查：
（一）被害人甲○○、乙○○於前開時、地騎乘機車，確因被告變換車道未注意右側
      行車，且未讓直行車先行之規定，致渠等閃避不及，故甲○○所騎乘機車之左
      側車身及車頭與被告所駕車輛發生擦撞後，其後車尾隨即遭乙○○所騎乘機車
      之前車頭撞及，被害人因而均人車倒地，並分別受有如事實欄所載之傷害，業
      據被害人等迭於警局詢問及檢察官偵查時指述綦詳，並有臺北市政府警察局大
      安分局製作記載本件事故發生情形道路交通事故調查報告表、道路交通事故補
      充資料表、交通事故談話紀錄表、自首調查表及車禍現場採證照片八幀附於偵
      查卷內足憑。而被害人甲○○、乙○○確實因本件交通事故分別受有如事實欄
      第一項所載之傷害等情，亦據其提出國立台灣大學醫學院附設醫院診斷書二紙
      在卷為憑（參見偵查卷第二十至二十一頁）。
（二）被告雖以伊並未擦撞到任何車輛，被害人發生車禍與之無關等語為辯，惟據被
      害人甲○○於九十一年七月五日於警局詢問時指述：「我是於九十一年五月二
      十八日十三時五十五分許，我當時騎乘ＱＥ七—四六三號輕機車，行經大安區
      ○○○路一段一九九巷口（東向西方向）時，在我左前方有部營小客車從內側
      車道突然右轉外側車道擦撞到我所騎乘之輕機車，然後從我的後方有部輕機車
      因煞車不及也擦撞到我的機車，（經查車號為ＱＱＴ—三六一號輕機車、駕駛
      人為：乙○○），致使我跌倒而受傷。」等語，核與被害人乙○○於九十一年
      七月四日在警察局所陳述當時被害人「行經大安區○○○路○段（東向西方向
      ）時，在我的左前方有部營小客車從內側車道突然右轉外側車道與另乙部機車
      （經查車號為ＱＥ七—四六三號輕機車、駕駛人為：陳家琪）發生擦撞，我見
      狀便立即煞車仍來不及，致使我機車前輪擦撞到前方ＱＥ七—四六三號輕機車
      而跌倒受傷。」等語相符。
（三）被害人甲○○發生車禍後，其所騎乘機車之左側照後鏡破，左側車身、車頭擦
      痕，後車尾破，機車倒地後，在前揭肇事地點之由東向西第三車道上留有一長
      約三點五公尺之刮地痕，被害人乙○○所騎乘機車前車頭破，左側車身擦痕，
      右側車身擦痕，另被害人二人身上多處擦傷，均有前揭道路交通事故調查報告
      表、道路交通事故補充資料表、車損及現場照片、醫院驗傷診斷書附卷可按。
（四）上訴人即被告丙○○於九十一年六月七日警局詢問時自承：「當時我駕駛小客
      車五Ｃ—九四七號，由和平東路一段東向西行第二車道至當時我停紅燈，變換
      綠燈後我繼續往前看見有人招手攔車，我即打方向燈微煞車準備向右靠停時，
      後方的機車兩部突然相撞，」並於九十二年四月七日檢察官偵訊時稱：「有人
      攔我計程車，我停車載客要離去時，由後照鏡內看到機車在我車後倒地」等語
      。在本院審理中被告亦自陳「我是靠邊載人，我先靠近右二車道，有人舉手攔
      車，我才靠邊載人，我當時有輕輕煞車。」、「他們當時撞到的時候沒有倒下
      ，就停車在路邊理論。」、「我確實沒有撞到他們，而且有載客到火車站去，
      但我沒有證據證明。」，惟告訴人乙○○在本院審理中到庭否認被告辯解，證
      稱：「他（指被告）說的話，前後不一，他說我與甲○○撞到的時候跟甲○○
      理論，但我當時是撞到甲○○的後輪後飛出去，就倒下，根本沒有與甲○○理
      論，他當時撞到甲○○的時候，他就跑掉，沒有載客」。參核甲○○之機車前
      、後、左側車身均有撞損，並在肇事地點留有刮地痕，乙○○機車前車頭破、
      左右車身有擦痕、機車後卻無損害，以及二人身上的多處擦傷之事實，足證本
      件車禍之發生，係上訴人即被告駕駛計程車，欲搭載路邊乘客，未注意保持安
      全距離，貿然往右切入至外側車道，致在外車道之被害人甲○○、乙○○閃避
      不及發生連環追撞車禍。被告所辯既與事實不符，無非事後諉詞飾過，自無可
      採。
三、按汽車在雙向四車道行駛時，變換車道時應注意安全距離；道路交通安全規則第
    九十八條第一項第六款定有明文。本件肇事路段雖為單向四車道，惟就車道間之
    行進，仍應適用前揭關於雙向四車道之規定，被告為汽車駕駛人，領有職業小型
    車駕駛執照，有卷附之道路交通事故調查報告表可稽，自應注意及此，復依卷附
    道路交通事故調查報告表所載，當時情形為天候晴，有日間自然光線，路面狀況
    無缺陷及障礙物且視距良好，並無不能注意之情事，被告竟疏未確實注意右後來
    車之安全距離，即貿然變換車道至外線車道，致被害人甲○○緊急煞車並遭後方
    來車乙○○追撞而失控倒地，致發生本件車禍，車禍之發生與被告之過失有因果
    關係。而被告之計程車於肇事後，卻未下車察看就駕車逃離現場，沒有下車做任
    何救護的行為或留下任何資料，業據被害人乙○○、甲○○於前揭警局詢問及檢
    察官偵查中歷次指陳在卷，被告亦承認未下車作處理即離去現場，核被害人所騎
    機車即在被告右方，肇事經過被告所得見聞認知，而被告竟逕行駛離現場，足見
    其主觀上明知肇事而畏罪逃逸故意甚明，其駕駛動力交通工具肇事致人受傷而逃
    逸犯行，洵堪認定，本件事證已臻明確，應依法論科。
四、核被告丙○○所為係犯刑法第一百八十五條之四駕駛動力交通工具肇事致人受傷
    而逃逸罪，原審認被告罪證明確，適用刑法第一百八十五條之四、第四十一條第
    一項前段、罰金罰鍰提高標準條例第二條之規定，並審酌被告犯罪情節、犯後態
    度、事後業已賠償被害人等所受損害及被害人所受傷勢尚屬輕微等各項情狀量處
    有期徒刑陸月，並諭知易科罰金之折算標準，認事用法核無不合，量刑亦屬適當
    ，本件被告上訴意旨執詞強辯，認自己並無肇事致人受傷逃逸行為云云，自無理
    由，應予駁回。
據上論斷，應依刑事訴訟法第三百六十八條，判決如主文。
本案經檢察官陳文琪到庭執行職務。
中　　　華　　　民　　　國　　九十三　　年　　　三　　　月　　 十九 　　日
                              臺灣高等法院交通法庭
                                  審判長法  官  許　增　男
                                        法  官  周　煙　平
                                        法  官  陳　孟　瑩
右正本證明與原本無異。
如不服本判決，應於收受送達後十日內向本院提出上訴書狀，其未敘述上訴之理由者
並得於提起上訴後十日內向本院補提理由書（均須按他造當事人之人數附繕本）。
                                        書記官  沈　秀　容
中　　　華　　　民　　　國　　九十三　　年　　　三　　　月　　二十二　　日
附錄：本判決論罪科刑法條全文
中華民國刑法第一百八十五條之四
駕駛動力交通工具肇事，致人死傷而逃逸者，處六月以上五年以下有期徒刑。
